【裁判字號】    97,訴,1397
【裁判日期】    971216
【裁判案由】    侵權行為損害賠償
【裁判全文】
臺灣板橋地方法院民事判決              97年度訴字第1397號
原      告  甲○○
被      告  乙○○
訴訟代理人  許志嘉律師
上列當事人間請求侵權行為損害賠償事件，於中華民國97年12月
2日言詞辯論終結，本院判決如下：
    主          文
被告應給付原告新臺幣貳萬伍仟玖佰捌拾肆元，及自中華民國九
十七年四月二十六日起至清償日止按週年利率百分之五計算之利
息。
原告其餘之訴駁回。
訴訟費用由被告負擔十分之一，餘由原告負擔。
本判決第一項原告勝訴部分得為假執行。
    事 實 及 理 由
壹、當事人之主張：
一、原告方面：
    聲明：被告應給付原告新臺幣（下同）835,000 元，及自起
    訴狀繕本送達翌日起至清償日止按週年利率百分之五計算之
    利息。
    其陳述及所提出之證據如下：
(一)原告於民國95年10月28日駕駛機車行經路口，遭被告駕駛98
    8-795 號機車碰撞，致原告身體受傷，機車亦遭撞毀，被告
    傷害罪刑責部分，業經臺灣高等法院96年度交上易字第382
    號刑事判決在案。
(二)原告因傷至新店慈濟、臺北台大醫院治療，計支付醫藥費18
    5,000 元。另因受傷致不良於行，往返醫院共支付交通費用
    12,000元。原告原任職每日工資2,000 元，受傷期間計300
    日無法工作，損失工資收入600,000 元，以上原告之損害共
    計785,000 元，應由被告負賠償之責。另被告應賠償原告慰
    撫金150,000 元。原告之機車所受損害，經修理所支付修理
    費用共計3,000 元，因為機車已經8 年了，撞擊很嚴重，已
    經把車子折價賣給車行。以上各項賠償共計835,000 元。
(三)生命健康完全不被尊重，飆車族的囂張，有錢人的驕傲，每
    次法庭都聘請律師，獻策也要有理由。給我及一般民等製造
    社會無錢打官司真的很恐懼，在庭上混淆歪理，絡繹不絕，
    都是他人的錯，我等在前行走，要讓他後撞人先行（如消防
    車，總統特勤車隊）優渥驕慢，還再炫耀老子有錢的優勢，
    上次庭還又嫌被害者老邁機車爛，卻被曲解是在挑釁還是揶
    揄，扭捏在法律後面拖延，我至今還在工作，連最起碼致意
    也沒，只是拖延耗費大量司法資源，嚴重侵蝕社會成本，渴
    望司法公平、合理、公道的判決。
(四)證據：提出國立臺灣大學醫學院附設醫院95年12月04日診字
    第95111967號診斷證明書、財團法人佛教慈濟綜合醫院臺北
    分院95年11月10日診字第A00000000 號診斷證明書、勞工保
    險局保險費繳款單、勞工保險局勞工退休金提繳費繳款單─
    雇主提繳、勞工保險證、勞工保險卡、財團法人佛教慈濟綜
    合醫院臺北分院醫療費用收據、中和龍佑醫院醫療費用收據
    、國立臺灣大學醫學院附設醫院醫療費用收據、計程車專用
    收據、臺灣省政府自行收納款項統一收據（車輛行車事故鑑
    定規費）、照顧服務員收費證明單、統一發票、識別證、工
    程合約書等影本為證據。
二、被告方面：
    聲明：請求駁回原告之訴。
    其陳述及所提出之證據如下：
(一)本件車禍係原告騎乘機車突然左偏，導致被告閃避不及雙方
    一併摔倒所致，被告實為受害人：
  １、本件車禍發生經過實乃被告騎乘機車於事故地點，當時適
      值下班時間車輛相當多，豈料此時騎乘機車在被告右前方
      之原告竟突然左偏欲左轉，但卻未注意禮讓後方被告直行
      來車先行，更未顯示左轉方向燈，即突然瞬間左偏，致行
      之其左側後方之被告完全無從閃避該突如其來之舉動，雖
      已極盡一切防止撞擊及危險發生之能事，最後仍無法避免
      發生事故，並摔倒滑行至對向車道，雖原告受有傷害，然
      被告亦全身多處受傷（被證一號）。凡此有被告向中和分
      局申請之照片，其中原告機車之撞擊點係在機車左側而非
      後方（被證二號），及證人尹振紘於台灣高等法院刑事庭
      證稱「突然告訴人（即原告）左轉沒有打方向燈，被告要
      直行，瞬間就撞上。」等語，足證本件確實是原告突然左
      偏，導致被告閃避不及而發生車禍，被告實為無辜受害人
      ，合先敘明。
  ２、雖台灣高等法院96年度交上易字第382 號刑事判決最後對
      被告為有罪之認定，然其中有一部分係因原告於刑事庭片
      面證詞之故，有失公允，懇請鈞院明察。茲因本件事故之
      肇事主因為原告騎乘機車率性行駛所造成，前已敘明；至
      於其肋骨骨折，係因原告年邁，於發生碰撞時無法適當反
      應而遭機車壓住所致，此對無辜遭波及之被告相當不公平
      ，故被告否認有任何故意過失。只因當初被告不諳法律而
      未於時效內對原告提出過失傷害之告訴，導致至今一再處
      於下風，反之，原告自恃取得刑事上之優勢，一再提出被
      告無法負擔之金額為和解條件，被告不得已只能勇於面對
      ，盼能導正長期以來以刑逼民之陋習，懇請鈞院明察。
(二)退一步言，縱使被告需負賠償責任（純屬假設），原告亦與
    有過失：
  １、按民法第217 條規定「損害之發生或擴大，被害人與有過
      失者，法院得減輕賠償金額，或免除之（第1 項）。重大
      之損害原因，為債務人所不及知，而被害人不預促其注意
      或怠於避免或減少損害者，為與有過失（第2 項）。前二
      項之規定，於被害人之代理人或使用人與有過失者，準用
      之（第3 項）。」。
  ２、又「行車遇有轉向、減速暫停、讓車、倒車、變換車道等
      情況時所用之燈光及駕駛人之手勢，應依左列規定：1 、
      右轉彎時，應先顯示車輛前後之右邊方向燈光，或由駕駛
      人表示左臂向上，手掌向右微曲之手勢。2 、左轉彎時，
      應先顯示車輛前後之左邊方向燈光，或由駕駛人表示左臂
      平伸，手掌向下之手勢。3 、…。6 、變換車道時，應先
      顯示方向燈光或手勢。」道路交通安全規則第91條定有明
      文；且同法第102 條第7 款亦規定，汽車行駛至交岔路口
      ，轉彎車應讓直行車先行。茲以原告騎乘機車於道路上，
      實可預見後方是否來車，且事發當時雖為夜間，但有照明
      、天氣情，視距良好，原告絕對可以事先預見後方車輛之
      行進，並無不能注意之情事，卻隨意瞬間左偏且不顯示方
      向燈或手勢，導致發生車禍。加上台灣高等法院96年度交
      上易字第382 號刑事判決理由援引台灣板橋地方法院刑事
      庭96年度交易字第222 號判決亦明載「理由一、…故告訴
      人（即原告）辯稱其當時並未顯示左轉方向燈，係因其於
      下一個交岔路口才要左轉；並非在行經臺北縣中和市○○
      路與復興路327 巷交岔路口時，即欲左轉改往臺北縣中和
      市○○路327 巷行駛云云，顯與事實不符。…告訴人（即
      原告）亦有左轉未顯示左轉方向燈之過失無訛。…」，凡
      此足證原告就本件車禍之發生確實有過失，故縱使被告需
      負賠償責任（純屬假設），然本件車禍之發生，係因原告
      突然左偏所引起，否則根本不會發生車禍，故原告顯然與
      有過失，且至少需負70％以上之過失責任。
(三)再退萬步言，原告主張之金額亦顯無理由：
  １、原告主張醫藥費用185,000 元並提出單據數紙，然其中僅
      有29,607元之自負額得以計算，即鈞院卷宗：
   (1)第17頁：2紙（200元、420元）。
   (2)第18頁：2紙（350元、370元）。
   (3)第19頁上方：左側乙紙（150元）、右側則模糊不清。中
      間：二紙乃相互重複，因收據號碼完全一樣，顯然僅有乙
      紙（150 元）。下方：因無從明確判斷實際負擔之自負額
      ，故被告否認之。
   (4)第20頁：乙紙（1,404元）。
   (5)第21頁：乙紙（50元）。
   (6)第22頁：2紙（15,552元、10,961元）。
   (7)第23頁：與第18頁完全重複，被告否認之。
   (8)第24頁：左側單據僅是健保費用明細單，無從明確判斷實
      際負擔之自負額，被告否認之。
  ２、原告又主張交通費用12,000元，但提出之單據卻僅有3,00
      0 元，其餘部分毫無依據，自無理由。
  ３、原告復主張其每日工資為2,000 元，受傷期間300 日，共
      計損失600,000 元。就此原告雖提出勞保局之相關投保資
      料，但因原告本身就是六三工程行之負責人，即便沒有收
      入，原告還是可以為自己繼續投保，故原告徒以勞保局之
      投保資料，尚難證明其每日有2,000 元之工資。何況，原
      告亦未舉證受傷期間達300 日之證據，故其主張600,000
      元之工資損失，殊屬無據。
  ４、另原告之機車根本沒有損壞，有被證二號之照片可稽，故
      原告未具任何憑證，隨意主張機車修理費3,000 元，顯屬
      無據。
  ５、原告雖受有傷害，但本件車禍之發生，係因原告突然左偏
      所引起，否則根本不會發生車禍，加上原告於車禍發生（
      95 年10 月28日）之2 個多月後（96年1 月3 日），即可
      親自前往台灣板橋地方法院地檢署按鈴控告被告過失傷害
      並製作筆錄，顯然早已康復，故原告是否真有精神上損害
      ，嫌有疑問，倘若真有精神上損害，則被告認為應不超過
      新台幣3 萬元。
(四)再按強制汽車責任保險法第32條規定「保險人依本法規定所
    為之保險給付，視為被保險人損害賠償金額之一部分；被保
    險人受賠償請求時，得扣除之。」本件原告確實已向保險公
    司領取保險理賠金，有富邦產物保險股份有限公司函覆鈞院
    之函文可稽，為此，倘被告需負賠償責任，則原告所領取之
    保險理賠部分，自應依法扣除之。
(五)另有關原告97年10月21日庭呈之補正狀，其內容全屬情緒說
    詞，顯屬無稽，被告否認之。實則被告也不想發生車禍，惟
    原告一再藉自己受傷就將全部責任推給他人，並隨意指摘他
    人為飆車族、有錢、囂張、驕傲等，根本無助於紛爭之解決
    。何況被告於台灣板橋地方法院刑事庭並未委任律師，詎原
    告亦可囫圇指陳，令人詫異，難認沒有刻意藉詞影響鈞院視
    聽之嫌。至於原告另提出合約書及數紙工作證，欲證明其受
    有600,000 元之損害，惟上開文件皆為原告片面提出之私文
    書，被告根本無從辨認其真偽。退一步言，即便為真，至多
    僅能證明六三工程行與利浦電機工程有限公司曾於97年9 月
    2 日簽署合約，或原告擁有該等工作證。何況，原告本身就
    是工程行之負責人，需負擔承攬工程虧損之風險及責任，故
    原告是否真受有600,000 元損害，實難逕由上開文件認定。
(六)證據：提出強制汽車責任保險保險證、財團法人佛教慈濟綜
    合醫院臺北分院96年10月26日診字第A00000000 號診斷證明
    書、照片等影本為證據。
貳、本院依職權調取臺灣板橋地方法院檢察署96年度調偵字第18
    6 號過失傷害偵審全卷，及向富邦產物保險股份有限公司查
    詢強制汽車責任保險理賠情形。
參、得心證之理由：
一、原告主張被告於95年10月28日18時7 分許，騎乘機車於臺北
    縣中和市○○路327 巷交岔路口時，因過失而正面撞擊同向
    前方由原告所騎乘之機車，致原告人車倒地，受有左側第2
    、3 、4 、5 、6 、7 、8 肋骨骨折、左側鎖骨骨折、左側
    創傷性氣血胸、腰部挫傷、頭皮撕裂傷等傷害等情節；被告
    固不否認於前揭時地與原告發生碰撞車禍之事實，惟抗辯稱
    伊並無過失等語。經查，被告因前揭交通事故致原告受有前
    揭傷害所涉之刑事責任部分，前經檢察官提起公訴，並經本
    院刑事庭判處罪刑在案，並經臺灣高等法院駁回檢察官及被
    告之上訴而判決確定，此有本院96年度交易字第222 號刑事
    判決及臺灣高等法院96年度交上易字第382 號刑事判決可稽
    ，而依據前揭確定之刑事判決認定之事實所示：「乙○○於
    民國95年10月28日18時7 分許，騎乘車牌號碼P88-795 號重
    型機車，沿臺北縣中和市○○路往中興街方向行駛，行經中
    和市○○路327 巷交岔路口時，本應注意車前狀況，並隨時
    採取必要之安全措施，且於行經設有交岔路口標誌之路段，
    不得超車，而依當時為夜間、有照明、天候晴、路面乾燥、
    無缺陷，視距良好等一切情況，並無不能注意之情事，竟疏
    未注意車前狀況，而於該交岔路口駛入對向車道欲超越前方
    車輛時，正面撞擊同向前方由甲○○所騎乘，行經該路口左
    轉，亦疏未顯示左轉方向燈之車牌號碼KFJ-941 號重型機車
    ，致甲○○人車倒地，因而受有左側第2 、3 、4 、5 、6
    、7 、8 肋骨骨折、左側鎖骨骨折、左側創傷性氣血胸、腰
    部挫傷、頭皮撕裂傷之傷害。」，則原告主張被告就前揭交
    通事故有肇事責任存在一節，即堪予採取。
二、按「因故意或過失，不法侵害他人之權利者，負損害賠償責
    任。故意以背於善良風俗之方法，加損害於他人者亦同。」
    ，民法第184 條第1 項定有明文，本件被告就前揭交通事故
    應負肇事責任一節，業如前述，則原告主張其因前揭交通事
    故受有前述傷害，因而主張被告應負侵權行為損害賠償責任
    一節，亦堪予採取。爰就原告之請求分別審究如下：
（一）醫療費用部分：原告請求被告應賠償其醫藥費用185,000
      元一節，經查，依據原告提出之醫療費用收據包括：財
      團法人佛教慈濟綜合醫院臺北分院之95年11月22日200 元
      、95年11月22日420 元、95年11月11日350 元、95年11月
      15日190 元（370 元之中證明書費180 元非因醫療必要支
      出應予扣除）、95年11月11日14,572元（15,552元之中證
      明書費200 元及伙食費780 元因原告即使未受傷住院亦需
      支出之費用，並非因受傷始有此項支出，故應扣除）、95
      年11月11日9,341 元（10,961元之中伙食費1,620 元應扣
      除）（小計25,073元），中和龍佑醫院之95年11月28日
      150 元、95年12月19日150 元、95年12月26日150 元（小
      計450 元），國立臺灣大學醫學院附設醫院之95年12月
      06日（95/11/30-95/12/04）42,244 元（42,494元之中證
      明書費250 元應扣除）、95年12月13日1,404 元、（95年
      12月06日證明書費50元不列計）（小計43,648元），購
      買八字肩帶支出900 元，此有統一發票影本可證，原告
      於95年10月31日至95年11月11日在慈濟醫院住院期間共支
      出22,000元，此有有限責任臺北市承恩照顧服務勞動合作
      社收費證明單影本2 紙在卷可參，則原告因車禍受傷所支
      出之醫療費用共計92,071元，原告此部分主張於此數額範
      圍內方屬可採，其超過此數額者，則無可採。
（二）交通費用部分：原告主張其因受傷致不良於行，往返醫院
      共支付交通費用12,000元部分，亦為被告所爭執；按「不
      法侵害他人之身體或健康者，對於被害人因此喪失或減少
      勞動能力或增加生活上之需要時，應負損害賠償責任。」
      ，民法第193 條第1 項定有明文，故原告因本件車禍受傷
      而需支出就醫時之計程車費，自屬因侵權行為所增加之生
      活上之需要之支出；經查，依據原告提出之計程車收據影
      本，僅有合計3,000 元，則原告此部分主張僅於此數額範
      圍內方屬可採，其超過此數額者，則無可採。
（三）因受傷不能工作之損失部分：原告主張其原來每日工資2,
      000 元，受傷期間計300 日無法工作，損失工資收入600,
      000 元一節，為被告所否認；經查，因受傷不能工作所損
      失之工資收入，乃屬前揭民法第193 條第1 項規定所得請
      求賠償之範圍，依據原告所提出之其所經營之六三工程行
      與訴外人利浦電機工程有限公司所訂立之分包合約書，固
      可證明原告係從事承攬「給排水工程」之工作，惟承攬契
      約所訂定之合約總價並非即為承攬人所可獲得之純利，故
      難以遽依該合約書之記載認定原告所主張其每日工資為
      2,000 元之事實，然依據原告所提出之勞工保險局勞工退
      休金提繳費繳款單記載，提繳率6%，應提繳金額為1,260
      元，可見其投保薪資應為21,000元，每日工資乃應為700
      元，原告既未另行舉證證明其所主張之每日收入之金額為
      真實，則僅得以700 元作為計算之基準。又原告主張其因
      傷致300 日無法工作，然依照原告提出之國立臺灣大學醫
      學院附設醫院95年12月04日診字第95111967號診斷證明書
      記載：「診斷病名：1.左鎖骨骨折。2.第二、三、四、五
      、六、七、八肋骨骨折。3.左創傷性氣血胸。3.腰部挫傷
      。4.頭皮撕裂傷。醫師囑言：病人因上述疾病於民國95年
      11月30日來本院住院，民國95年12月01日在本院接受骨折
      內固定復位手術，住院期間專人看護共三天，於民國95年
      12月04日出院，並宜於門診持續追蹤治療。」，另財團法
      人佛教慈濟綜合醫院臺北分院95年11月10日診字第A00000
      000 號診斷證明書記載：「病名：（同上，不贅列），醫
      師囑言：病患於95年10月28日入急診，同日辦理住院觀察
      治療，95年10月30日放置迷你胸腔引流管，於95年11月11
      日出院，宜於門診繼續追蹤，目前暫時需由看護協助其生
      活起居。」，此有該二紙診斷證明書附卷可參（見本院97
      年度板調字第112 號卷），而原告最後前往醫療機構就診
      之記錄為於95年12月26日前往中和龍佑醫院就診，有該醫
      療費用收據影本附於本院前揭調解卷可稽（見調解卷第19
      頁左上），則僅得認定原告於此期間內確因受傷而無法工
      作之事實，其期間為自95年11月28日起至95年12月26日止
      ，共計29日，則原告此部分主張其因受傷不能工作之損失
      應為20,300元，原告此部分主張於此數額範圍內方屬可採
      ，其超過此數額者，則無可採。
（四）關於機車損害部分：原告主張其因修理機車支出3,000 元
      ，但為被告所否認；經查，原告自承因為機車已經8 年了
      ，撞擊很嚴重，已經把車子折價賣給車行等語，可見原告
      並未為機車之損壞而支出修理費用，原告復未另行舉證證
      明其此部分損害，則其此部分主張自難採取。
（五）精神慰撫金部分：原告另請求被告應賠償其精神上之損害
      15萬元，但為被告所爭執，抗辯稱原告請求之金額過高等
      語；按「不法侵害他人之身體、健康、名譽、自由、信用
      、隱私、貞操，或不法侵害其他人格法益而情節重大者，
      被害人雖非財產上之損害，亦得請求賠償相當之金額。其
      名譽被侵害者，並得請求回復名譽之適當處分。」，民法
      第195 條第1 項定有明文；經查，原告因本件車禍受有前
      述傷害之傷勢甚重，治療曠日廢時，對於其日常生活造成
      極大不便，對其精神上所造成之傷害應甚嚴重，故本院斟
      酌兩造之社會及經濟地位，及原告所受傷害程度等一切情
      狀，認為原告此部分主張應以10萬元為適當，其主張於此
      數額範圍內方屬可採，其超過此數額者，則無可採。
（六）綜上，原告所受損害之金額合計應為215,371 元，原告上
      開主張於此數額範圍內方屬可採，其超過此數額者，則無
      可採。
三、按「損害之發生或擴大，被害人與有過失者，法院得減輕賠
    償金額，或免除之。」，民法第217 條第1 項定有明文。本
    件被告抗辯稱原告對於本件交通事故亦有過失存在一節，依
    據前揭確定之刑事判決認定之事實，原告於行駛時亦有未顯
    示左轉方向燈而進行左轉之過失，對於本件交通事故亦應負
    肇事原因之責任，故被告抗辯稱原告對於損害之發生與有過
    失一節，即堪予採取。本院斟酌前揭交通事故之發生經過，
    認為雙方應各負同等之肇事原因，即各負百分之五十之肇事
    責任，從而，被告應賠償原告之金額即應依前揭法條規定，
    減輕其賠償金額百分之五十即107,686 （元以下四捨五入，
    以下同）。
四、按「保險人依本法規定所為之保險給付，視為被保險人損害
    賠償金額之一部分；被保險人受賠償請求時，得扣除之。」
    ，強制汽車責任保險法第32條定有明文。經查，本件交通事
    故發生後，被告所駕駛之P88-795 號機車投保之強制汽車責
    任保險之保險人富邦產物保險股份有限公司業已就部分應賠
    償原告之金額予以理賠，此經本院函詢富邦產物保險股份有
    限公司後，經該公司回復本院稱：「有關受害人甲○○君發
    生交通事故申請強制汽車責任保險給付案件，本公司受理後
    ，已分別於九十五年十一月二十二日給付新臺幣（下同）
    萬陸仟陸佰零捌元整，及於九十五年十二月十一日給付肆萬
    伍仟零玖拾肆元整，合計捌萬壹仟柒佰零貳元整，相關資料
    詳如附件。」，此有富邦產物保險股份有限公司97年10月14
    日97富保業發字第234 號函及所附理算簽結作業單、理算簽
    結明細（賠付內容）等在卷可參（見本院卷第43至47頁），
    則原告所得請求被告賠償之金額自應扣除強制汽車責任保險
    之保險人即富邦產物保險股份有限公司已經給付之81,702元
    ，從而，原告尚得請求被告之金額即為25,984元。
五、綜上所述，原告主張依據侵權行為損害賠償之法律關係，請
    求被告賠償，於25,984元及自起訴狀繕本送達被告翌日即97
    年4 月26日起至清償日止按法定利率年息百分之五計算之遲
    延利息之範圍內為有理由，應予准許；至於原告之請求超過
    該數額部分則為無理由，應予駁回。
肆、假執行之宣告：本件原告勝訴部分，係所命給付之金額或價
    額未逾新臺幣50萬元之判決，該原告勝訴部分應依民事訴訟
    法第389 條第1 項第5 款規定，依職權宣告假執行。
伍、本件事證已臻明確，兩造其餘主張及攻擊防禦方法與證據，
    經本院斟酌後，與本件判決結果已不生影響，故不一一論列
    ，附此敘明。
陸、結論：原告之訴為一部有理由，一部無理由，依民事訴訟法
    第78條、第79條、第389條第1項第5款，判決如主文。
中    華    民    國    97    年    12    月    16    日
            民事第一庭  法  官  許瑞東
以上正本證明與原本無異
如對本判決上訴，須於判決送達後20日內向本院提出上訴狀
中    華    民    國    97    年    12    月    16    日
                        書記官  賴玉芬


司法院資訊處製作；財團法人民間司法改革基金會備份。
